【裁判字號】    97,審抗,288
【裁判日期】    971006
【裁判案由】    拍賣抵押物
【裁判全文】
台灣高雄地方法院民事裁定             97年度審抗字第288號
抗  告  人  己○○
相  對  人  甲○○○
            辛○○
            庚○○
            乙○○○
            戊○○
            丙○○
            丁○○○
上列抗告人因與相對人間拍賣抵押物事件，對於民國96年8月11
日本院97年度拍字第1307號所為裁定提起抗告，本院裁定如下：
    主  文
原裁定關於如附表二所示部分廢棄。
其餘抗告駁回。
聲請及抗告程序費用共新台幣肆仟元由抗告人負擔。
    理  由
一、按不動產所有人設定抵押權後，得將不動產讓與他人。但其
    抵押權不因此而受影響；又抵押權人，於債權已屆清償期，
    而未受清償者，得聲請法院拍賣抵押物，就其賣得價金而受
    清償，民法第867 條、第873 條第1 項分別定有明文。次按
    聲請拍賣抵押物，原屬非訟事件，祇須其抵押權已經依法登
    記，並登記之清償期已屆滿而未受清償時，法院即應為許可
    拍賣抵押物之裁定，如對於此項法律關係有爭執時，亦應由
    有爭執之人提起訴訟，以求解決，不得僅依抗告程序聲明其
    爭執，並據為廢棄拍賣抵押物裁定之理由（最高法院民國70
    年度台抗字第197 號民事裁定意旨參照）。至於實體上法律
    關係有爭執之人，為求保護其權利，應另提起訴訟，以求解
    決。
二、抗告意旨略以：本件原抵押債務人係第三人源興木業股份有
    限公司（下稱源興公司）及呂黃末，而抗告人係於96年2 月
    1 日自法院拍賣取得如附表一所示不動產所有權，依強制執
    行法第98條第3 項規定及最高法院56年度台抗字第691 號裁
    定意旨：「原裁定認定抵押權人本於設定抵押權契約，實行
    抵押權時，仍應以抵押債務人為相對人。」該抵押權應歸於
    消滅，原審以抗告人為抵押權債務人，自不適格，亦無裁定
    准予拍賣上開不動產之理。又系爭抵押權所擔保之債權已定
    1 年之清償期，因該清償期已屆滿致罹於時效而消滅（民法
    第126 條、第880 條參照）。從而，相對人於97年8 月始聲
    請拍賣上開不動產，於法不合，應予廢棄原裁定等語。
三、經查：
    (一)相對人原聲請拍賣如附表一、二所示之不動產，惟嗣於97
      年8 月1 日撤回如附表二所列不動產拍賣之聲請（見原審
      卷第50頁至第51頁），原裁定疏未注意，將如附表二所示
      之不動產一併准予拍賣，即有未合，抗告意旨雖未就此部
      分表示不服，惟原裁定關於此部分既有違誤，爰由本院將
      原裁定關於此部分廢棄，裁定如主文第1 項所示。
    (二)至相對人請求拍賣如附表一所示不動產部分，相對人業已
      提出抵押權設定契約書影本、他項權利證明書影本及土地
      登記簿謄本為證，而依謄本所載，抗告人係因買賣而取得
      土地所有權，並非因拍賣而取得，則抗告人所稱因拍賣而
      取得，相對人之抵押權應予塗銷而不存在，亦不得主張行
      使抵押權，即屬無據。另拍賣抵押物事件，因涉及現所有
      權人之權益，自應列現所有權人為當事人，以資保障；又
      抗告人係於96年2 月1 日始因買賣取得附表一所示之不動
      產所有權，取得所有權既在相對人為抵押權設定之後，則
      依抵押權之追及效力，系爭抵押權不因抵押物之讓與而受
      影響，揆諸上開說明，原審將抗告人列為執行債務人自屬
      合法。再者，抗告人復爭執抵押權存續期間及系爭債務已
      罹於時效消滅，惟抵押權擔保之債權請求權是否因時效而
      消滅乃實體上權利義務之爭議，尚非准許拍賣抵押物裁定
      程序所得審究，依首開說明，應另行起訴，以求解決，抗
      告人仍對之提起抗告，請求就此部分廢棄原裁定，不能謂
      有理由，應予駁回。
據上論結，本件抗告為為一部有理由，一部無理由，依非訟事件
法第46條、第21條第2 項、第24條第1 項，民事訴訟法第495 條
之1 第1 項、第492 條、第449 條第1 項、第450 條、第79條，
裁定如主文。
中    華    民    國    97    年    10    月    6     日
                  民事第二庭
                      審判長法  官  林紀元
                            法  官  秦慧君
                            法  官  劉定安
附表一
┌──┬──────┬───┬───┬─────┬────┐
│名稱│土地坐落    │地段  │地號  │面積      │應有部分│
├──┼──────┼───┼───┼─────┼────┤
│土地│大寮鄉      ○○○段│722號 │45平方公尺│全部    │
│    │            │      │      │          │        │
├──┼──────┼───┼───┼─────┼────┤
│土地│大寮鄉      ○○○段│723號 │31平方公尺│全部    │
└──┴──────┴───┴───┴─────┴────┘
附表二
┌──┬──────┬───┬───┬─────┬────┐
│名稱│建物座落    │地段  │建號  │面積      │應有部分│
├──┼──────┼───┼───┼─────┼────┤
│房屋│大寮鄉      ○○○段│28號  │71.88平方 │全部    │
│    │            │      │      │公尺      │        │
└──┴──────┴───┴───┴─────┴────┘
以上正本證明與原本無異。
如不服本裁定應於送達後10日內向本院提出再抗告狀，並繳納再
抗告費新台幣1000元。再為抗告應以適用法規顯有錯誤為理由，
並經本院之許可，該許可以原裁定所涉及之法律見解具有原則上
重要性者為限，並委任律師為代理人。
抗告人之配偶、三親等內之血親、二親等內之姻親，或抗告人為
法人、中央或地方機關時，其所屬專任人員具有律師資格並經法
院認適當者，亦得為第三審代理人。
前項情形應於提起再抗告或委任時釋明之。
中    華    民    國    97    年    10    月    6     日
                            書記官  楊雅蘭


司法院資訊處製作；財團法人民間司法改革基金會備份。
